【裁判字號】    90,上易,850
【裁判日期】    900830
【裁判案由】    違反著作權法
【裁判全文】
臺灣高等法院高雄分院刑事判決                      九十年度上易字第八五號
    上  訴  人  臺灣高雄地方法院檢察署檢察官
    被      告  乙○○
右上訴人因被告違反著作權法案件，不服臺灣高雄地方法院九十年度易字第七一號
中華民國九十年三月二十三日第一審判決（起訴案號：臺灣高雄地方法院檢察署八十
九年度偵字第二四九六一號，移送併辦案號：同署九十年偵字第七二一○號、第九四
一八號），提起上訴，本院判決如左：
      主  文
原判決撤銷。
乙○○以明知為侵害著作權之物，意圖營利而交付之方法侵害他人之著作權為常業，
處有期徒刑壹年貳月。
附表一所示之盜版音樂光碟片貳佰肆拾陸片、附表二所示之盜版音樂光碟片貳佰拾肆
片、附表三所示之盜版影片光碟片參佰參拾捌片，均沒收。
    事  實
一、乙○○明知某不詳姓名、年籍成年男子向其兜售之音樂及影片光碟片係未經著作
    財產權人滾石國際音樂股份有限公司、華納國際音樂股份有限公司、上華國際企
    業股份有限公司、福茂唱片音樂股份有限公司、科藝百代股份有限公司、新力哥
    倫比亞音樂股份有限公司、博德曼股份有限公司、環球國際唱片股份有限公司、
    豐華唱片股份有限公司、魔岩唱片股份有限公司、艾迴股份有限公司、美商迪士
    尼企業股份有限公司、美商美國環球影片股份有限公司、美商時代華納娛樂公司
    、美商二十世紀福斯影片股份有限公司、美商哥倫比亞影片股份有限公司、美商
    美新線製作股份有限公司、美商米高梅影片股份有限公司、美商派拉蒙影片股份
    有限公司等所享有著作財產權之音樂著作、視聽著作，未經該等著作財產權人之
    同意或授權，不得擅自重製或銷售，惟為賺取利潤，竟基於意圖銷售之常業犯意
    ，仍於民國八十九年十一月二日，以每張光碟片新台幣（下同）四十元之價格向
    該男子購入，並自八十九年十一月三日起，在高雄縣林園鄉林園夜市、高雄市○
    鎮區○○路一一一巷等地擺設攤位，陳列上開其購入之盜版光碟片，欲以每片一
    百元及買五片送一片之價格販賣予不特定人牟利，並以之為業，恃以維生。嗣先
    於八十九年十一月三日十九時許，在高雄縣林園鄉林園夜市為警查獲，並扣得如
    附表一所示之盜版音樂光碟片二百四十六片；又於九十年四月十一日二十二時許
 ，在高雄市○鎮區○○路一一一巷附近夜市為警查獲，並扣得如附表二所示之盜
    版音樂光碟片二百十四片、如附表三所示之盜版影片光碟片三百三十八片。
二、案經滾石國際音樂股份有限公司、華納國際音樂股份有限公司、上華國際企業股
    份有限公司、福茂唱片音樂股份有限公司、科藝百代股份有限公司、新力哥倫比
    亞音樂股份有限公司、博德曼股份有限公司、環球國際唱片股份有限公司、豐華
    唱片股份有限公司、魔岩唱片股份有限公司、艾迴股份有限公司、美商迪士尼企
    業股份有限公司、美商美國環球影片股份有限公司、美商時代華納娛樂公司、美
    商二十世紀福斯影片股份有限公司、美商哥倫比亞影片股份有限公司、美商美新
    線製作股份有限公司、美商米高梅影片股份有限公司、美商派拉蒙影片股份有限
    公司告訴及內政部警政署保安警察第二總隊第五大隊第二中隊移送臺灣高雄地方
    法院檢察署檢察官偵查起訴及移送併辦。
    理  由
一、訊據被告乙○○僅供承於八十九年十一月三日十九時許，在高雄縣林園鄉林園夜
    市販賣盜版音樂光碟片為警查獲之事實，惟否認其餘犯行，並辯稱非常業犯云云
    ，然查前開事實，業據告訴代理人甲○○、楊金生、吳家詳、張昌政、張家禮指
    訴綦詳，且被告係於九十年四月十一日二十二時許，在高雄市○鎮區○○路一一
    一巷附近夜市，經告訴代理人吳家詳拿出一千元佯裝顧客向被告購買盜版光碟片
    ，於被告兌換零錢時當場為警查獲，此有查獲警員鄭賜卿所出具之報告書一份在
    卷足憑，被告亦不否認為吳家詳兌換零錢時被查獲，被告如未販賣盜版光碟片，
    何須兌換零錢予吳家詳，足證告訴代理人吳家詳於警訊所指稱：在乙○○之攤位
    前，我以顧客身分拿出一千元大鈔向乙○○換成百元小鈔，乙○○叫我把錢投入
    錢筒內，並對我說購買之光碟如有問題可以再回去找他等語，核與事實相符，至
    被告所聲請傳喚之證人林孟霆雖到庭證稱：被告於九十年四月十一日二十二時來
    向我買拖鞋，適有人向他換零錢，然後就被人抓去了云云（見本院審判筆錄），
    惟此與被告於九十年六月二十日具狀所稱：我與弟弟陳水森相約於九十年四月十
    一日晚上到友人郭元正擺攤販售衣服處，忽見有人拿出千元鈔欲換鈔，基於好心
    而允與換鈔等情不符，顯係事後勾串之詞，尚難輕信，被告另聲請傳喚證人陳水
    森、郭召正亦無必要，併予敘明；綜上所述，被告確有於前述時、地販賣盜版光
    碟片之事實，堪以認定，此外，復有如附表一所示之盜版音樂光碟片二百四十六
    片、附表二所示之盜版音樂光碟片二百十四片、附表三所示之盜版影片光碟片三
    百三十八片扣案足憑；而上開音樂及影片光碟片，分別係告訴人滾石國際音樂股
    份有限公司等公司所享有著作權一節，亦有授權合約書等件在卷可憑，非經授權
    ，自不得擅自重製，或意圖營利而交付，被告未經授權擅自在各商場及夜市以每
    片一百元及買五片送一片之價格販賣，衡與一般市場之行情不符，顯見被告應知
    悉其所販賣者為盜版無疑；又刑法上所謂常業犯，係指反覆以同種類行為為目的
    之社會活動之職業性犯罪而言，至於犯罪所得之多寡，是否恃此犯罪為唯一之謀
    生職業，則非所問，縱令兼有其他職業，仍無礙於常業犯罪之成立，最高法院八
    十五年度台上字第五一０號著有判例；本件被告明知其所有如附表一、二、三所
    示之音樂及影片光碟片，均屬侵害他人著作權之物，仍意圖營利而販賣交付予不
    特定人，且自八十九年十一月三日起至九十年四月十一日止，在各夜市商展場販
    賣，係反覆實施該社會活動為職業，顯見被告恃販賣盜版錄音帶維生，係屬常業
    犯無疑，被告辯稱其非常業犯云云，並無足採，本件事證明確，被告之犯行洵堪
    認定
二、核被告乙○○所為，係以犯著作權法第九十三條第三款之罪為常業，應依同法第
    九十四條規定處斷。公訴人認被告係違反著作權法第八十七條第二款之罪，而應
    依同法第九十三條第三款論處，容有誤會，爰予變更起訴法條；又被告一販售行
    為，同時侵害告訴人滾石國際音樂股份有限公司等多家公司之著作財產權，觸犯
    構成要件相同之罪名，為想像競合犯，應依刑法第五十五條規定，從一重處斷。
    又被告自八十九年十一月三日第一次為警查獲後至九十年四月十一日止，在各夜
    市所販賣之部分（即九十年度偵字第七二一○號、第九四一八移送併辦部分），
    與本案起訴事實係屬同一常業犯之單純一罪，為起訴效力所及，本院自得一併審
    理之。
三、原審予以論罪科刑，固非無見，惟查：（一）本件被告乙○○明知其所有如附表
    一、二、三、所示之光碟片，均屬侵害他人著作權之物，仍意圖營利而販賣交付
    予不特定人，且自八十九年十一月間起，迄九十年四月十一日止，在各夜市商展
    場販賣，係反覆實施該社會活動為職業，顯見被告恃販賣盜版光碟片維生，係屬
    常業犯，已如前述，原審未論被告常業犯，已有未當。（二）原審就被告九十年
    四月十一日被查獲販賣盜版光碟部分未及併予審究，亦有未洽，檢察官上訴意旨
    ，執此指摘原判決不當，為有理由，自應由本院予以撤銷改判；審酌被告為個人
    不法之利益，不知對他人之智慧財產權予以尊重，與國際保護智慧財產權之潮流
    相違背，對權利人之權利侵害甚鉅，惡性非輕，惟犯後態度尚稱良好等一切情狀
    ，量處有期徒刑一年二月。扣案如附表一、二、三所示之盜版音樂及影片光碟片
    計七百九十八片，均為被告所有，且為供犯罪所用或預備之物，應均依刑法第三
    十八條第一項第二款規定，宣告沒收
據上論結，應依刑事訴訟法第三百六十九條第一項前段、第三百六十四條、第二百九
十九條第一項前段、第三百條、著作權法第九十四條，刑法第十一條前段、第五十五
條、第三十八條第一項第二款，判決如主文。
本案經檢察官沈紹嘉到庭執行職務。
中    華    民    國      九十      年       八       月     三十     日
                              臺灣高等法院高雄分院刑事第七庭
                                  審判長法官  王光照
                                        法官  黃仁松
                                        法官  黃憲文
右正本證明與原本無異。
如不服本判決，應於判決送達後十日內向本院提出上訴狀，其未述理由者並應於提
出上訴狀後十日內向本院補提理由書（應附繕本)。
                                      書記官  黃玉珠
中    華    民    國      九十      年       八       月     三十一   日
附錄：本判決論罪科刑法條：
著作權法第九十四條：
以犯第九十一條、第九十二條或第九十三條之罪為常業者，處一年以上七年以下有期
徒刑，得併科新台幣四十五萬元以下罰金。
                                                                     Ｊ


司法院資訊處製作；財團法人民間司法改革基金會備份。
